臺灣士林地方法院民事簡易判決
110年度勞簡字第65號
原      告  乙○○  
訴訟代理人  劉志賢律師（法扶律師）
被      告  中租迪和股份有限公司

法定代理人  甲○○  
訴訟代理人  陳佩琪律師
上列當事人間請求請求給付工資等事件，本院於民國111年1月7
日言詞辯論終結，判決如下：
    主  文
被告應給付原告新臺幣1,410元，及自民國110年7月28日起至清
償日止，按週年利率5%計算之利息。
原告其餘之訴駁回。
訴訟費用新臺幣2,870元，其中新臺幣20元由被告負擔，餘由原
告負擔。
本判決原告勝訴部分得假執行，但如被告以新臺幣1,410元現金
或同額臺灣銀行可轉換定存單為原告預供擔保，得免為假執行。
原告其餘假執行之聲請駁回。
    事實及理由
一、原告主張：原告自民國109年10月26日起受僱於被告，擔任
    稽核人員，兩造約定工資為每月新臺幣（下同）53,000元。
    然被告竟於110年1月21日透過副總楊中強、協理易君潔及經
    理錢紫晴3人約談原告，以「健康因素」（陳述原告行走飄
    移、緩慢、氣色看起來很差）為由，告知原告有不適任將來
    工作之情事，預告於同年1月31日資遣原告。然而原告自任
    用起並無重大疏失，一直盡心盡力完成被告所交辦之各項工
    作，且原告身心狀態健康良好，並無不能勝任工作之情事，
    被告以健康因素終止勞動契約，與勞動基準法解僱最後手段
    性原則不合，不符法定終止事由，被告終止契約之意思表示
    不生效力，兩造間勞動契約繼續存在。而原告已寄送存證信
    函及在調解時均明確向被告表示欲繼續提供勞務之意，但被
    告拒絕受領，原告自得請求被告拒絕受領期間之薪資，即11
    0年2月1日起至同年6月14日止之薪資236,733元。另原告下
    班時間為下午5時30分，原告自109年10月27日至110年1月20
    日期間有延長工作時間共計55小時，被告應給付加班費17,4
    64元（計算式：53,000÷30÷7.5×1.33×52＋53,000÷30÷7.5×1.
    66×3＝17,464）。又被告自110年2月1日起至同年6月14日止
    ，應為原告提繳退休金共計14,204元（計算式：53,000×0.0
    6×4＋53,000×0.06÷30×14＝14,204），然被告並未原告提繳。
    爰依兩造勞動契約、勞動基準法第24條、勞工退休金條例第
    31條第1項規定提起本件訴訟等語，並聲明：（一）被告應
    給付原告254,197元及自起訴狀繕本送達翌日起至清償日止
    ，按週年利率5%計算之利息。（二）被告應提繳14,204元至
    原告設於勞工保險局之勞工退休金專戶。（三）願供擔保，
    請准宣告假執行。
二、被告則以：原告自109年10月26日起受僱於被告，兩造約定3
    個月之試用期，於3個月試用期期間，經原告所屬部門主管
    評核，認原告有諸多不適任情形，並未通過試用期考核，包
    括原告之職務需要國內外出差，應能配合機動與彈性海外出
    差執行任務，一年累積出差時間約三個月以下，每次出差時
    間約2週，且要至大陸分公司所有據點輪動，非固定據點查
    核，原告雖於面試時稱身體健康無問題，可配合出差。然原
    告任職之第2天，即發生身體無法動彈之症狀，又原告任職
    期間，有行走緩慢，甚至步履蹣跚的情形，令人懷疑原告身
    體狀況是否能勝任稽核工作。再原告於109年12月中旬以身
    體不適需開刀為由，自12月23日起至25日請假。復於110年1
    月中旬向主管口頭表示將於月底請假，因先前車禍後之鋼釘
    ，經醫師評估有進行拔除手術之必要。然被告於1月21日知
    悉原告進行考核訪談時，即改口稱該手術並非必要。足見原
    告係以此作為請假之藉口，有失誠信。此外，原告自110年1
    月8日起即未依規定按日填寫工作日誌，並向主管回報工作
    進度。又原告所屬部門自110年1月11日起至1月22日，有重
    要為期2週之資貸背保查核，經部門同事告知原告查核應注
    意事項，然原告於第1週完全沒有工作進度，第2週始申請查
    核權限，迄至1月21日被告之部門主管訪談原告時，原告僅
    完成部分底稿，其已完成部分亦有諸多錯誤。綜合各項考核
    後，被告認原告不符合工作之職能需求，乃於試用期內預告
    於1月31日終止與原告間之勞動契約，被告終止勞動契約屬
    合法有效。故原告請求自110年2月1日起至6月14日之工資及
    提繳退休金，自無理由。就原告請求加班費部分，被告公司
    採加班事前申請制，被告並未要求原告加班，原告亦未提出
    加班需求，另依原告所填載加班日誌，原告每日工作時間幾
    乎均為7.5小時，且於原告離職後，被告始發現原告有許多
    業務未完成，明顯與原告所主張之加班事實不符，自不能以
    原告下班晚打卡即認確為公務加班，原告請求加班費，並無
    理由等語，以資抗辯。並聲明：（一）原告之訴駁回。（二
    ）如受不利判決，願以臺灣銀行可轉換定存單或等額現金供
    擔保，請准免予假執行。
三、本院之判斷：
（一）按試用期間，係基於勞雇雙方同意，於進入長期正式關係
      前嵌入一段彼此觀察猶豫期間，讓雇主能藉此期間觀察勞
      工之工作態度、性格、技術、能力等有關工作之特質，再
      藉以決定是否在試用期間後繼續僱用該勞工。從勞工的角
      度，則是給予勞工實際進入職場瞭解、熟悉工作環境、企
      業文化的機會，讓勞雇雙方確知彼此情況，再詳實考量是
      否願與對方進一步締結永續性之勞動關係，故係雙向、平
      等，依契約自由原則，如勞工所擔任工作之性質，有試用
      之必要，且勞工與雇主間有試用期間之約定，自應承認試
      用期間之約定為合法有效（最高法院109年度台上字第237
      4號判決意旨參照）。又試用期間內之解僱事由，原則上
      應尊重當事人之約定，即採解僱權保留說。但如約定雇主
      可任意解僱試用勞工，解釋上應認為違背公序良俗而無效
      。以不能勝任工作為由解僱試用勞工時，不必要求至確不
      能勝任之程度，只要雇主能合理證明勞工大致不能勝任工
      作之程度，即可許之（臺灣高等法院暨所屬法院109年法
      律座談會民事類提案第11號研討表決結果多數說意旨參照
      ）。
（二）原告主張其身體健康，並無不能勝任工作之情形，被告之
      解僱行為違反最後手段性原則等語，並提出體檢報告為佐
      （見本院卷第132頁至138頁）。被告抗辯兩造約定試用期
      3個月，經被告考核後認原告有不適任情事，被告之解僱
      合法等語。經查，依被告提出聘任通知書及工作規則（見
      本院卷第70頁、第74頁），原告係擔任「營運稽核襄理」
      職務，任職後3個月為試用期，考核成績不合格者，即停
      止僱用，並依勞動基準法第11、12、16、17條及勞工退休
      金條例第12條規定辦理。上開約定原告所擔任工作之性質
      ，為稽核工作，而新進人員能否勝任稽核工作，如非有相
      當期間觀察，尚無從早早判斷，故自有肯認試用期之必要
      ，應承認兩造間試用期之約定為合法有效。而依原告提出
      任職前109年8月1日之體檢報告，係原告提出予訴外人富
      邦人壽保險股份有限公司作為了解被保險人身體狀況之用
      途，要僅能認係原告於上開體檢時間之身體大致狀態，然
      尚不能作為原告已足以勝任被告公司稽核工作之唯一憑據
      。其次，被告於試用期將屆之時，對於原告進行考核，有
      被告提出試用期滿評核為佐（見本院卷第76頁至80頁）。
      其科主管易君潔評語略為原告任職之第2天，即發生身體
      無法動彈之症狀，原告亦不知其原因。原告於試用期間已
      請病假33小時（4.4天）。因原告所屬單位稽核工作繁重
      且需要經常出差，體力之負荷甚大，但觀察近3個月，原
      告之身體狀況並非如其所述已完全康復，且有其他不明原
      因所致之身體虛弱，考量其身體狀況及未來公司成長之工
      作壓力，不同意其通過試用等語。另外其部主管楊中強之
      評語略為原告健康狀況有極大隱憂且無法知悉其真實狀況
      ，稽核工作需強健體魄以面對強大工作張力及海外出差等
      ，其健康情形無法負荷，不予轉正錄用等語。而上開主管
      評核所提及之原告身體狀況，亦有被告提出醫療協助處理
      進度紀錄表為佐（見本院卷第84頁），另依原告提出之出
      勤紀錄（見本院卷第28頁至30頁），亦可認原告確實於試
      用期間，有請假4.4天之情形。則被告經考核後，以原告
      身體健康狀況，恐不能勝任稽核部門之工作內容，自非無
      稽之談而有所依據。因此，被告基於試用期考核結果，終
      止兩造間勞動契約，自屬合法。原告主張兩造間自110年2
      月1日起勞動契約仍繼續存在，自非可採。至於原告雖稱
      被告係於原告提起本件訴訟後，始抗辯稱原告有未依規定
      按日填寫工作日誌，並向主管回報工作進度，及原告所屬
      部門自110年1月11日起至1月22日進行「資貸背保查核」
      ，然原告於第1週完全沒有工作進度，第2週始申請查核權
      限，且迄至1月21日被告之部門主管訪談原告時，原告僅
      完成部分底稿，其已完成部分亦有諸多錯誤等工作內容之
      疏失，而認為原告不適任等語，被告以此事由為解僱事由
      ，並不合法等語。查，被告於試用期考核時，既未以原告
      工作能力不能勝任工作之事由，作為不予合格之事由，其
      於原告提起本件訴訟後，再追加以此事由作為其於試用期
      內不予合格之事由，固非可採，然本件被告已證明原告之
      實際身體健康狀態，大致不能勝任稽核工作，則被告此部
      分抗辯縱非可採，亦不影響兩造之勞動契約業經被告合法
      於110年1月31日終止之結論。是以原告請求被告給付110
      年2月1日起至同年6月14日止之工資及提繳退休金，均無
      理由。
（三）原告主張其下班時間為下午5時30分，原告自109年10月27
      日至110年1月20日期間如起訴狀原證3、原證4所示之日期
      有延長工作時間共計55小時，被告應給付加班費17,464元
      等語，並提出原告出勤紀錄為佐（見本院卷第28頁至30頁
      ）。原告請求加班費，有無理由？
　　1.按出勤紀錄內記載之勞工出勤時間，推定勞工於該時間內
      經雇主同意而執行職務。勞動事件法第38條定有明文。因
      為勞工就其工作時間之主張，通常僅能依出勤紀錄之記載
      而提出上班、下班時間之證明；而雇主依勞動契約對於勞
      工之出勤具有管理之權，且依勞動基準法第30條第5項及
      第6項規定，尚應置備勞工出勤紀錄，並保存5年，該出勤
      紀錄尚應逐日記載勞工出勤情形至分鐘為止，如其紀錄有
      與事實不符之情形，雇主亦可即為處理及更正，故雇主本
      於其管理勞工出勤之權利及所負出勤紀錄之備置義務，對
      於勞工之工作時間具有較強之證明能力故就勞工與雇主間
      關於工作時間之爭執，於新法中明定出勤紀錄內記載之勞
      工出勤時間，推定勞工於該時間內經雇主同意而執行職務
      ，亦即勞工得依出勤紀錄所載之出勤時間推定其業經雇主
      同意於該期間內服勞務，而雇主如主張該時間內有休息時
      間，或勞工係未經雇主同意而自行於該期間內執行職務等
      情形，不應列入工作時間計算者，亦得提出勞動契約、工
      作規則或其他管理資料作為反對之證據以推翻上述推定，
      俾合理調整勞工所負舉證責任，以謀求勞工與雇主間訴訟
      上之實質平等。
　　2.經查，原告之上班時間為9時至17時30分，中午休息時間1
      2時至13時，有聘任通知書可佐（見本院卷第70頁）。再
      依原告提出之出勤紀錄表，原告於起訴狀原證3、4所示之
      日期上班時間差不多全都於9時前即完成上班打卡，但與
      約定之9時相差無幾，考量一般勞工為避免遲到而保留緩
      衝時間提早抵達工作處所打卡之舉，皆屬常情，尚難單憑
      原告早於約定工作時間數分鐘之打卡紀錄，即驟然推斷其
      確係因被告指示而有於約定工時外之時段另服勞務之情形
      ，是原告上班時間仍應以9時為準。至於如起訴狀原證3所
      示之日期，確實有超過17時30分打卡下班之情形，然而再
      觀之被告提出之原告每日填載之工作日誌（見本院卷第86
      頁至88頁），原告工作超過每日7.5小時僅為109年11月11
      日（9.5小時）、11月13日（8.5小時）、11月18日（9小
      時），此部分記載亦與上開出勤紀錄表所示打卡時間相符
      ，則原告請求上開時間之加班費共1,410元（計算式：53,
      000÷30÷7.5×1.33×4.5＝1,410，小數點以下四捨五入）部
      分，自屬有據。被告雖抗辯公司採加班事前申請制，被告
      並未要求原告加班，原告亦未提出加班需求等語。然而被
      告並未提出公司採加班事前申請制之相關證據資料，則被
      告以抗辯於109年11月11日、13日及18日並未加班云云，
      尚非可採。至於原告主張之其餘日期雖有超過17時30分始
      打卡下班之事實，然依被告所提工作日誌，上開日期之工
      作時間均記載7.5小時，未超出每日約定之工作時數，可
      認原告就被告指示交付之工作均在7.5小時內完成，是以
      由被告提出之工作日誌足推翻上開工作時間之推定，尚不
      能認定其延後打卡下班之時間內係因被告指示而服勞務。
      則原告請求此部分加班費，自非有據。
（四）末按給付有確定期限者，債務人自期限屆滿時起，負遲延
      責任。民法第229條第1項定有明文。又遲延之債務，以支
      付金錢為標的者，債權人得請求依法定利率計算之遲延利
      息。但約定利率較高者，仍從其約定利率。應付利息之債
      務，其利率未經約定，亦無法律可據者，週年利率為百分
      之五，民法第233條第1項、第203條亦定有明文。再按依
      本法終止勞動契約時，雇主應即結清工資給付勞工。勞動
      基準法施行細則第9條定有明文。原告係於110年1月31日
      離職，被告就上開應給付予原告之加班費工資應於上開日
      期結算並給付予原告。是以本件原告就加班費1,410元部
      分併請求自起訴狀繕本送達翌日即110年7月28日（見本院
      卷第42頁）起至清償日止，按週年利率5%計算之利息，並
      未逾上開範圍，應予准許。
四、從而，原告依勞動基準法第24條規定，請求被告給付1,410
    元加班費，及自110年7月28日起至清償日止，按週年利率5%
    計算之利息部分，為有理由，應予准許，逾此範圍，為無理
    由，應予駁回。兩造均陳明願供擔保請准宣告假執行及免為
    假執行，本件係屬勞工之給付請求，所為被告敗訴之部分，
    依勞動事件法第44條第1項規定，應依職權宣告假執行，並
    依同條第2項規定，職權宣告被告預供擔保後，得免為假執
    行。另原告敗訴部分，其假執行之聲請即失其依據，應予駁
    回。
五、本件事證已臻明確，兩造其餘攻擊防禦方法及證據，經審酌
    後，認對於判決結果均無影響，爰不一一論述，併此敘明。
六、訴訟費用負擔之依據：民事訴訟法第79條。並確定訴訟費用
    額為2,870元（第一審裁判費），其中20元由被告負擔，餘
    由原告負擔。
中　　華　　民　　國　　111 　年　　1 　　月　　21　　日
　　              勞動法庭    法  官  林銘宏
本件為正本係照原本作成。
如不服本判決，應於送達後20日內，向本院提出上訴狀並應記載
上訴理由，表明關於原判決所違背之法令及其具體內容與依訴訟
資料可認為原判決有違背法令之具體事實，如於本判決宣示後送
達前提起上訴者，應於判決送達後20日內補提上訴理由書（須附
繕本）。
中　　華　　民　　國　　111 　年　　1 　　月　　21　　日
                              書記官  許秋莉